【裁判字號】    95,易緝,8
【裁判日期】    950707
【裁判案由】    傷害等
【裁判全文】
臺灣雲林地方法院刑事判決               95年度易緝字第8號
公  訴  人  臺灣雲林地方法院檢察署檢察官
被      告  甲○○
                      （現另案於臺灣雲林第二監獄執行中）
上列被告因傷害等案件，經檢察官提起公訴（94年度偵字第1251
號），本院判決如下：
    主  文
甲○○連續犯恐嚇危害安全罪，累犯，處有期徒刑陸月，如易科
罰金，以佰元折算壹日。被訴傷害部分公訴不受理。
    事實及理由
壹、構成犯罪事實：
    一甲○○前於民國90年間因妨害風化案件，經臺灣嘉義地方
      法院於90年7 月23日，以90年度訴字第271 號判處有期徒
      刑1 年3 月，經臺灣高等法院臺南分院及最高法院分別駁
      回上訴，於91年1 月10日確定，甫於92年2 月18日縮短刑
      期假釋出監，於92年5 月25日假釋期滿未經撤銷，其未執
      行之刑，以已執行論，詎仍不知悔改。
    二緣甲○○前向友人乙○○借款新臺幣130 萬元後未還，又
      避不見面，乙○○得知甲○○在雲林縣斗六市○○路○ 段
      189 號「巧伶護膚店」內上班後，乃於93年10月間某日晚
      上9 點多，前往上開護膚店欲向甲○○索討欠款，甲○○
      不僅拒不返還借款，更出手毆傷乙○○（傷害部分業經撤
      回告訴，詳如後述），且基於恐嚇危害安全之概括犯意，
      恐嚇乙○○稱：「如果敢提出告訴，要殺害你全家」等語
      ，致乙○○心生畏懼。乙○○前開追討債務未果，乃於93
      年12月20日（起訴書誤載為19日）凌晨4 時50分許，再次
      前往上址護膚店，詎甲○○與乙○○2 人又一言不合，發
      生爭執，甲○○又毆傷乙○○，並基於同前犯意，恐嚇乙
      ○○稱：「如果敢提出告訴，要殺害你全家」等語，致乙
      ○○心生畏懼。嗣因乙○○至警局提出告訴，始為警循線
      查悉上情。
貳、認定犯罪事實所憑之證據及理由：
    一告訴人乙○○於94年5 月26日之偵訊筆錄並未經合法證人
      調查程序，未具結，屬被告以外之人於審判外之陳述，被
      告甲○○又不同意引用，依刑事訴訟法第159 條第1 項之
      規定，無證據能力。
    二訊據被告甲○○固供承有於93年10月間某日、93年12月20
      日凌晨4 時50分許，在雲林縣斗六市○○路○ 段189 號「
      巧伶護膚店」與告訴人乙○○就債務問題發生爭執之事實
      ，然矢口否認有何恐嚇之犯行，辯稱：當時有喝酒，比較
      衝動，吵架時說話比較重云云。經查，上開犯罪事實，業
      據證人乙○○於95年6 月23日本院審理時證述「被告有欠
      我錢，我有去過他開的店找他，第1 次是在93年10月，第
      2 次是在93年12月20日，這2 次被告都有恐嚇我，他說『
      我知道你家在那裡，也知道你車牌幾號，若你敢報警，要
      對你們全家不利，要殺，我們全家2 條性命，你們家10幾
      條，划得來』，我本來沒有覺得有什麼，但是我小孩很小
      ，還在讀書，若放學有發生事情，我會擔心」等語（本院
      95年度易緝字第8 號卷第40至44頁）綦詳。參以被告於94
      年6 月9 日偵查中自承「吵架有時說話比較重，例如說你
      怎麼樣我就要怎麼樣，我意思是你再這樣鬧我就不客氣」
      等語（偵卷第23頁），與證人上開證述情節亦大致相符，
      足見被告確有於上開時、地對證人講述上開話語。而所謂
      恐嚇，僅以受惡害之通知者心生畏懼而有不安全之感覺為
      已足，證人確因被告上開話語擔心受怕，業據證人證述明
      確，是被告確有恐嚇告訴人之犯行，事證明確，其所辯顯
      係事後卸責之詞，不足採信，其犯行應堪認定。
參、論罪科刑之理由：
    一核被告甲○○所為，係犯刑法第305 條之恐嚇危害安全罪
      。
    二按行為後法律有變更者，適用行為時之法律。但行為後之
      法律有利於行為人者，適用最有利於行為人之法律，刑法
      第2 條第1 項定有明文。按被告行為後，刑法第41條第1
      項及第56條之規定，業於94年1 月7 日修正公布，並於95
      年7 月1 日施行，其中修正前刑法第41條第1 項前段規定
      ：「犯最重本刑為5 年以下有期徒刑以下之刑之罪，而受
      6 個月以下有期徒刑或拘役之宣告，因身體、教育、職業
      、家庭之關係或其他正當事由，執行顯有困難者，得以1
      元以上3 元以下折算1 日，易科罰金。」，又修正前之易
      科罰金折算標準，依修正前罰金罰鍰提高標準條例第2 條
      前段（95年5 月7 日修正公布刪除，自95年7 月1 日施行
      ）規定，就其原定數額提高為100 倍折算1 日，則本件被
      告行為時之易科罰金折算標準，應以銀元300 元折算1 日
      ，經折算為新臺幣後，應以新臺幣900 元折算為1 日。惟
      95年7 月1 日修正公布施行之刑法第41條第1 項前段則規
      定：「犯最重本刑為五年以下有期徒刑以下之刑之罪，而
      受六個月以下有期徒刑或拘役之宣告者，得以新臺幣一千
      元、二千元或三千元折算一日，易科罰金。」另刑法第56
      條連續犯之規定則刪除，是被告之犯行因行為後新法業已
      刪除連續犯之規定，此刪除雖非犯罪構成要件之變更，但
      顯已影響行為人刑罰之法律效果，自屬法律有變更。從而
      ，比較修正前後之連續犯及易科罰金折算標準，以95年7
      月1 日修正公布施行前之規定，較有利於受刑人，則應依
      刑法第2 條第1 項前段，適用修正前刑法第41條第1 項前
      段規定，定其折算標準，並仍應適用較有利於被告之行為
      時法律即舊法論以連續犯（最高法院95年第8 次刑事庭會
      議決議參照）。是被告先後2 次恐嚇之犯行時間緊接，犯
      罪構成要件相同，顯係基於概括犯意反覆為之，為連續犯
      ，應依修正前刑法第56條規定以一罪論，並加重其刑。
    三被告前於90年間因妨害風化案件，經臺灣嘉義地方法院於
      90年7 月23日，以90年度訴字第271 號判處有期徒刑1 年
      3 月，經臺灣高等法院臺南分院及最高法院分別駁回上訴
      ，於91年1 月10日確定，甫於92年2 月18日縮短刑期假釋
      出監，於92年5 月25日假釋期滿未經撤銷，其未執行之刑
      ，以已執行論，有臺灣高等法院被告全國前案紀錄表1 份
      在卷可參，其於前開有期徒刑執行完畢後5 年內再犯本件
      有期徒刑以上之罪，不論依修正前之刑法第47條或修正後
      之刑法第47條第1 項之規定，均構成累犯，對被告而言並
      無有利或不利之情形，自不生新舊法比較之問題，應逕依
      修正前之刑法第47條規定，遞加重其刑。
    四爰審酌被告前曾有妨害風化、偽造文書、竊盜、違反動產
      擔保交易法、妨害兵役及公共危險等前科，素行並非良好
      ，為高中畢業，教育程度中等，向告訴人借款後，不思儘
      速償還，於告訴人追討債務時，竟多次暴力相向，及其犯
      罪後矢口否認犯行態度不佳等一切情狀，量處如主文所示
      之刑，並諭知易科罰金之折算標準。
肆、其餘公訴事實之判斷：
    一公訴意旨另略以：被告甲○○基於傷害人身體之概括犯意
      ，於93年10月間某日，在雲林縣斗六市○○路○ 段189 號
      「巧伶護膚店」，以拳頭毆打告訴人乙○○，使告訴人身
      體受傷；又於93年12月19日凌晨4 時50分許，在上址護膚
      店內，毆打告訴人，使告訴人受有前額瘀傷、右頰瘀腫、
      右臉瘀腫、左腿擦傷及右肩瘀傷之傷害。因認被告犯有刑
      法第277 條第1 項之傷害罪嫌。
    二按告訴乃論之罪，告訴人於第一審辯論終結前，得撤回其
      告訴；又告訴經撤回者，應諭知不受理之判決，刑事訴訟
      法第238 條第1 項、第303 條第3 款分別定有明文。
    三經查，告訴人乙○○告訴被告甲○○傷害案件，起訴書認
      係觸犯刑法第277 條第1 項之罪，依同法第287 條前段之
      規定，須告訴乃論。惟告訴人乙○○已於94年10月24日具
      狀撤回告訴，有刑事撤回狀1 紙在卷可參，依照首開說明
      ，此部分爰不經言詞辯論，逕為諭知不受理之判決。
伍、適用法律依據：
    一刑事訴訟法第299 條第1 項前段、第303 條第3 款、第30
      7 條。
    二刑法第2 條第1 項前段、修正前刑法第56條、第47條、第
      305 條。
    三修正前罰金罰鍰提高標準條例第1 條前段、第2條。
本案經檢察官林禎瑩到庭執行職務。
中    華    民    國    95    年    7     月    7     日
                  刑事第三庭      審判長法  官  劉國賓
                                        法  官  廖國勝
                                        法  官  廖淑華
以上正本證明與原本無異。
如不服本判決，應於判決收受後10日內，向本院提出上訴狀（須
附繕本）。
                                        書記官  張菀純
中    華    民    國    95    年    7     月    7     日
附錄法條：刑法第305 條
中華民國刑法第305條（恐嚇危害安全罪）
以加害生命、身體、自由、名譽、財產之事，恐嚇他人致生危害
於安全者，處 2 年以下有期徒刑、拘役或 3 百元以下罰金。


司法院資訊處製作；財團法人民間司法改革基金會備份。
